【裁判字號】    88,訴,221
【裁判日期】    890726
【裁判案由】    違反稅捐稽徵法
【裁判全文】
臺灣臺北地方法院刑事判決                          八十八年度訴字第二二一號
    公  訴  人  臺灣臺北地方法院檢察署檢察官
    被      告  辛○○
右列被告因違反稅捐稽徵法案件，經檢察官提起公訴（八十七年度偵字第一八四三二
號），本院判決如左：
    主  文
辛○○無罪。
    理  由
一、公訴意旨略以：辛○○係設於台北市中山區○○○路五十八號七樓Ａ室瀚璧有限
    公司（下稱瀚璧公司）負責人，亦係營業稅之納稅義務人，自民國七十九年九月
    間起至八十一年十月止，明知並無進貨事實，竟取得虛設行號之紳達實業（起訴
    書誤載為「企業」）有限公司、已歇業或撤銷登記之達善企業有限公司等之發票
    ，虛增進貨成本新台幣（下同）一億零六百六十九萬九千一百元以逃漏營利事業
    所得稅，因認被告涉有違反稅捐稽徵法第四十一條罪嫌云云。
二、按犯罪事實應依證據認定之，無證據不得推定其犯罪事實。又不能證明被告犯罪
    者，應諭知無罪之判決，刑事訴訟法第一百五十四條、第三百零一條第一項分別
    定有明文。又刑事訴訟上證明之資料，無論其為直接證據或間接證據，均須達於
    通常一般之人均不致於有所懷疑，而得確信其為真實之程度，始得據為有罪之認
    定，若其關於被告是否犯罪之證明未能達此程度，而有合理性懷疑之存在，致使
    無從形成有罪之確信，根據「罪證有疑，利於被告」之證據法則，即不得遽為不
    利被告之認定（最高法院七十六年度台上字第四九八六號判例意旨參照），其以
    情況證據（即間接證據）斷罪時，尤須基於該證據在直接關係上所可證明之他項
    情況事實，本乎推理作用足以確證被告有罪，方為合法，不得徒憑主觀上之推想
    ，將一般經驗上有利被告之其他合理情況逕予排除，此觀諸最高法院三十二年度
    上字第六七號判例意旨亦甚明確。
三、本件公訴人認被告涉有右揭犯行，無非係以上開事實有瀚璧公司登記事項卡、台
    北市稅捐稽徵處北鑫專案有關瀚璧公司涉嫌虛設行號相關資料表乙份，及專案申
    請調檔統一發票查核清單等資料等在卷可資佐證為其論據。
四、訊據被告堅決否認為瀚璧公司之實際負責人，辯稱：八十年八月時，經戊○○介
    紹，以七十萬元向會計師丁○○（即陳明仁）頂下瀚璧公司做進出口，被告有提
    供身分證，並商妥以庚○○為登記負責人，嗣發生財務問題，公司沒買成就作罷
    ，迄八十五年間稅捐單位要伊繳稅，伊始知被丁○○變更登記為負責人，伊未經
    營公司業務亦未出具公司發票，登記之股東除戊○○外均不認識，而丁○○、戊○○均已不知去向等語。經查：
（一）據本院函向台北市政府建設局調閱之瀚璧公司案卷全卷資料顯示，該公司於七
      十九年七月十四日核准設立登記，登記董事即代表人為黃和江，同年十二月二
      十九日變更登記為劉聖虹（為紳達實業有限公司負責人，所涉虛開統一發票而
      違反稅捐稽徵法案件，經本院八十六年度訴字第四七三號判處有期徒刑在案，
      並經上訴駁回確定），八十年七月二十九日變更登記為乙○○，同年九月四日
      變更登記為庚○○，八十一年四月十日變更登記為辛○○即被告，迄八十三年
      一月十二日經經濟部命令解散。由此，被告於八十一年四月十日變更登記為公
      司代表人之前，並非公司董事或股東，有該公司歷次變更登記事項卡在卷可稽
      ，亦查無實據足徵被告自七十九年九月間起至八十一年四月間有涉入該公司經
      營之事業，公訴意旨此部分犯罪事實之認定，尚有違誤。
（二）證人乙○○即前登記董事證稱：伊經癸○○介紹，向陳明仁以七十萬買瀚璧公
      司，拿身分證過戶，伊問稅捐處的結果有欠稅，故不接收，再過回去，後來不
      知賣給誰，公司發票在陳明仁手上，他是沒有牌照會計師，伊不認識辛○○、
      戊○○等語（參八十八年五月十九日訊問筆錄），經本院去函台北市會計師公
      會、台灣省會計師公會查證，並無會員丁○○（陳明仁）之人，有台北市會計
      師公會八十九年三月二日（八九）北市會字第一三五號函、台灣省會計師公會
      八十九年三月二日（八九）會總字第０九六號函在卷可稽；嗣經被告多方查證
      始於本院八十九年五月五日審理時提供丁○○曾以利基國際有限公司名義向台
      北國際商業銀行開戶，進而查悉丁○○之身分證影本，該影本背面職業欄乃載
      「平實會計師事務所會計」，有台北國際商業銀行八十九年五月三十一日（０
      八九）北商銀業字第０三二七五號函附丁○○身分證影本在卷可憑；復經本院
      進而查證，丁○○業於八十六年三月十四日出國迄今未返之事實，有入出境資
      料在卷可參。職是，被告於八十六年十月三十日第一次以證人身分偵訊時起，
      即一再陳稱其乃經由會計師丁○○（陳明仁）頂下公司等語（參八十六年度偵
      字第二三二七九號偵查卷第九０頁），其所稱之對外以會計師事務所之名處理
      會計事務之丁○○該人，並非杜撰，且被告所稱其購買瀚璧公司所經手之會計
      師、買賣價金亦與前登記董事乙○○之證述相符，則被告所稱其向丁○○購買
      瀚璧公司，並由其辦理公司登記事務之情，堪以採信。
（三）又證人壬○○○即被告之妻證稱：辛○○以七十萬元向丁○○買翰璧公司，丁○○辦理過戶給庚○○，是戊○○介紹的，有給庚○○車馬費，後來給丁○○
      資金沒弄好，支票退票，辛○○實際沒經營，此家公司沒資金，皆沒經營，沒
      有發票給辛○○，庚○○後來說他不願再登記為公司負責人，去找丁○○變更
      登記，辛○○不知他被變更為公司股東等語（參本院八十八年五月五日訊問筆
      錄），核與證人庚○○即前登記董事證稱，戊○○說要與鄭先生向陳明仁會計
      師購買公司，我登記為負責人，可能是股金籌不出來，後來並沒經營，股東（
      包括辛○○）全部都有提供身份證交給戊○○辦理，我說沒錢的公司我要撤退
      ，要求換負責人等語（參八十八年三月十日訊問筆錄）大致相符；復參諸登記
      股東戊○○、子○○、甲○○、己○○四人中，除其中戊○○、己○○經本院
      履傳未到之外，證人甲○○（同為登記董事乙○○、庚○○之登記股東）證稱
      ：伊為水泥地工，不知有瀚璧公司，股東全不認識，亦不知被列為股東，未遺
      失身分證，但另案違反公司法案件列為被告，因同意掛名為公司負責人而被起
      訴等語（參本院八十八年六月十六日訊問筆錄），證人丑○○（涉虛設公司出
      售發票逃漏稅捐而違反偽造文書等案件，經本院八十六年度訴字第二五三三號
      另案審理中）證稱，伊不認識被告或戊○○，伊以弟子○○名義參加股東，丙○○（已死亡）辦理的等語（參本院八十八年二月十日訊問筆錄），亦即，經
      本院傳訊之股東均稱不認識被告，甚未曾聽聞該公司名稱、不知為登記股東之
      情形，再觀諸卷附之瀚璧公司變更登記事項卡上之董事、股東印章均為同一形
      式、字體，則被告所辯伊身分證被冒用登記為公司董事乙節，非不可信。
（四）綜上，公訴人據以提起本訴之上開證據，僅足徵潮璧公司虛增進貨以漏稅，及
      被告自八十一年四月間起登記為董事之事實，惟依上說明，被告所辯伊乃被冒
      用登記為公司董事，非無所據，已達合理懷疑之程度，亦查無其他證據足以認
      定被告確為瀚璧公司之實際負責人，或從事虛增進貨漏稅之行為，犯罪即屬不
      能證明，揆諸首揭說明，依法應諭知無罪之判決，以示慎審。
據上論斷，應依刑事訴訟法第三百零一條第一項，判決如主文。
中    華    民    國      八十九      年      七      月      二十六    日
                                      臺灣臺北地方法院刑事第一庭
                                          法  官  李莉苓
右正本證明與原本無異。
如不服本判決，應於判決送達後十日內，向本院提出上訴狀。
                                          書記官  林慧君
中    華    民    國      八十九      年      七      月      三十一    日


司法院資訊處製作；財團法人民間司法改革基金會備份。
